臺灣高等法院刑事判決　　　　　　　　　　　　　九十一年度上訴字第三二一號
　　上　訴　人
　　即　被　告　甲○○
　　選任辯護人　鄭仁壽
右上訴人因偽造有價證券案件，不服臺灣桃園地方法院九十一年度訴字第四四九號，
中華民國九十一年七月十二日第一審判決（起訴案號：臺灣桃園地方法院檢察署九十
一年度偵字第二一二四號）提起上訴，本院判決如左：
    主  文
上訴駁回。
    事  實
一、甲○○知其於民國（下同）九十一年二月一日二十一時許，在桃園縣楊梅鎮○○
    路一二一巷一弄十七號所收受之家福股份有限公司（下稱家福公司）所發行、面
    額為新台幣（下同）一千元之現金禮券共九百八十八張係偽造之有價證券，竟基
    於行使偽造有價證券之概括犯意，先於翌日十四時許，將其中五張禮券以每張八
    百元之代價售予不知情之友人丁國正（業經檢察官另為不起訴處分）而行使，再
    於同日下午至桃園縣桃園市○○路一五九三號家福公司桃園春日分公司所屬家樂
    福大賣場購物，在同日十五時十七分許結帳之際，復行使交付（起訴書贅載連續
    二字）上開偽造禮券五張予收銀員邱秀珠，用以購買總金額為七千五百六十一元
    之妙管家地板清潔劑等物品。嗣為該收銀員查覺有異而報警處理，並在其所駕駛
    車牌七Ｂ─三六七一號之自用小客車內扣得其餘偽造禮券九百七十八張。
二、案經桃園縣警察局桃園分局報請臺灣桃園地方法院檢察署檢察官偵查起訴。
    理  由
一、訊據上訴人即被告甲○○固坦承於右揭時地，將其收受偽造之家福公司現金禮券
    其中五張以每張八百元之代價售予丁國正，再於同日下午至桃園縣桃園市○○路
    一五九三號家福公司桃園春日分公司所屬大賣場購物結帳時，又交付上開偽造禮
    券五張予收銀員邱秀珠供給付貨款而遭查獲之事實，惟矢口否認有行使偽造有價
    證券之犯行，辯稱：該些家福公司現金禮券係劉祝正於九十一年二月一日二十一
    時許，在其桃園縣楊梅鎮○○路一二一巷一弄十七號個人工作室所交付，作為伊
    找工作之資金，伊不疑有他，才持之以販售及購物，實不知上開禮券係偽造之物
    云云。經查：
（一）被告上開為警所查扣之現金禮券九百八十八張，與家福公司桃園春日分公司提
      供之真品禮券比對結果，其紙質粗糙，且其色澤及條碼噴墨之密度均與真品不
      同，顯係不明人士仿家福公司禮券偽造而成乙節，業據證人即家福公司桃園春
      日分公司安全課課長吳泰德、櫃檯收銀員韓瑋琪、邱秀珠到庭證述明確，確認
      係偽造之現金禮券無訛。
（二）至被告一再供述上開禮券係劉祝正所交付等情，則為證人劉祝正所堅決否認，
      且其所涉偽造有價證券部分，亦經台灣桃園地方法院檢察署檢察官於九十一年
      四月三十日偵查終結，認其罪嫌尚有不足，而以九十一年度偵字第二一二四號
      為不起訴處分在案，此有該不起訴處分書電腦列印本一紙在卷可稽，經原審法
      院再傳喚其到庭與被告對質後猶執前詞，堅稱未交付任何禮券予被告云云，姑
      不論其所述是否為真，單由證人劉祝正到庭後即全盤否認涉案，且自偵查以迄
      原審法院審理時均未曾有何對被告有利之言詞以觀，足徵其二人情誼難謂深厚
      。參以被告又自承僅係證人劉祝正身邊小弟，益見二人地位有別，僅因證人平
      日對其照顧有加，又曾任青商會之會長，故被告甫自軍中退伍即請其代為謀職
      ，詎證人即提供上開市價高達九十八萬八千元之鉅額現金禮券，作為被告找工
      作之資金，顯然逾越二人交情及被告之身分地位甚多，佐以被告於原審審理時
      亦自承：劉祝正對上開禮券之來源交代不清，時而稱係自網路上所購得，時而
      稱係其友人所給等語，被告既非全無智識經驗之人，對於該些來路不明之禮券
      ，豈有不懷疑其是否為真品之理。況依被告所供：上開禮券當時係置放在一只
      鞋盒內交付予伊，致伊不清楚禮券實際張數，劉祝正雖有告知鞋盒內係價值一
      百萬元之物，但伊並未清點等語，此不惟與一般人對鉅額有價證券均謹慎妥善
      放置之常情未合，且據證人丁國正所述，被告當時僅係一臨時工，其收入應非
      寬裕，見此一大筆財富猶能冷靜自持，竟至為警查獲時仍未詳細清點其數目，
      若非知悉上開禮券係偽造，豈有如此異於常人之舉措。再者，被告於收受禮券
      之翌日，即主動向不知情之丁國正兜售，並以每張八百元折價出售予丁國正以
      換取現金，又隨車攜帶近百萬元之禮券，似乎隨時準備消費該鉅額禮券，均與
      一般使用禮券消費之常情不符，其至家樂福大賣場消費購物時，竟將其餘市值
      高達九十七萬八千元之禮券任意放置於所駕自用小客車之助手座下，毫不考慮
      禮券萬一遭竊，即將遭受百萬元之鉅額損失，其顯然未將上開禮券視為有價值
      貴重之物品甚明，所辯不知禮券係偽造云云，顯與情理有悖，無非臨訟卸責之
      詞，委不足採信。且退萬步言，被告既然知情偽造，復又將之折價販售給不知
      情之丁國正，自己並持以購物，其顯有行使偽造禮券之意圖，則縱認偽造之禮
      券是劉祝正所交付，仍無解於被告行使偽造有價證券之罪責。
（三）至辯護意旨雖認：被告於行使禮券時，神色如常，與一般顧客並無相異，顯見
      被告不知禮券為偽造等語，固非無見，然依證人吳泰德於原審審理時之證述：
      當日伊處理類似案件約有五、六件，起初持有人都很配合調查，完全沒有異狀
      ，但其中有一件，我們要求持有人提出證件時，該持有人卻趁我們陪同其拿取
      證件時逃跑等語觀之，顯然單憑其神情正常一節，在無其他證據佐證下，自不
      足作為被告不知禮券係偽造之證明。又辯護人請求傳訊證人林明達以證實劉祝
      正對被告說明禮券之由來；並將扣案之禮券送請鑑定以確定禮券係偽造，然被
      告對劉祝正所交付之禮券係偽造等情，既非不知並持以行使；且上開偽造禮券
      製作粗糙，外表顯與真品不同，經肉眼辨識即可知悉，業經證人即家福公司桃
      園春日分公司安全課課長吳泰德、櫃檯收銀員韓瑋琪、邱秀珠確認無誤，均已
      如前述，所欲證明之事實既均已經明確，辯護人之請求，即核無必要，附此敘
      明。
（四）此外，復有上開禮券九百八十八張扣案及被告當日購物消費之發票影本四紙在
      卷足憑，本件事證明確，被告犯行堪以認定，應依法論科。
二、按有價證券，係指證券所表彰之權利，其發生、轉讓或行使，均與證券本身有不
    可分離之關係；就本件家福公司現金禮券而言，其本身即表彰對發行之家福公司
    具有一定金額之請求權，且該權利之行使或轉讓，均須出示或交付禮券，與該禮
    券本身無從分離，依前所述，自屬有價證券。又行使偽造有價證券以使人交付財
    物，如果所交付者即為該證券本身之價值，則其詐欺取財仍屬行使偽券之行為，
    不另成立詐欺罪名，最高法院二十五年上字第一八一四號、三十一年上字第四０
    九號判例著有明文。
三、核被告甲○○所為，係犯刑法第二百零一條第二項之行使偽造有價證券罪。其先
    後二次犯行，時間緊接，方法相同，觸犯構成要件相同之罪名，顯係基於概括犯
    意為之，為連續犯，應依刑法第五十六條規定論以一罪，並加重其刑。原審以被
    告罪證明確，而適用刑法第五十六條、第二百零一條第二項、第二百零五條，罰
    金罰鍰提高標準條例第一條前段，並審酌被告犯罪之動機係因一時貪慾、其犯罪
    手段、行使偽造有價證券之數量、價值，及其犯罪後猶飾詞狡辯，顯無悔意等一
    切情狀，量處有期徒刑一年二月，復說明扣案之偽造家福公司發行之現金禮券九
    百八十八張，應依刑法第二百零五條之規定，宣告沒收之。經核原判決上開認事
    用法，洵無違誤，量刑亦屬妥適，被告上訴仍執陳詞而指摘原判決不當，難認有
    理由，應予駁回。
據上論斷，應依刑事訴訟法第三百六十八條，判決如主文。
本案經檢察官蔡瑞宗到庭執行職務。
中      華      民      國    九十一    年     十一     月     十五     日
                            臺灣高等法院刑事第十二庭
                                    審判長法  官  劉  景  星
                                          法  官  陳  博  志
                                          法  官  陳  志  洋
右正本證明與原本無異。
如不服本判決應於收受送達後十日內向本院提出上訴書狀，其未敘述上訴之理由者並
得於提起上訴後十日內向本院補提理由書（均須按他造當事人之人數附繕本）。
              書記官  蔡  佩  珊
中      華      民      國    九十一    年     十一     月     十八     日
附錄：本判決論罪科刑法條全文
刑法第二百零一條
意圖供行使之用，而偽造、變造公債票，公司股票或其他有價證券者，處三年以上十
年以下有期徒刑，得併三千元以下罰金。
行使偽造、變造之公債票、公司股票或其他有價證券或意圖供行使之用收集或交付於
人者，處一年以上七年以下有期徒刑，得併科三千元以下罰金。
